【裁判字號】    98,家聲,114
【裁判日期】    980430
【裁判案由】    遺產管理人管理費用
【裁判全文】
臺灣臺南地方法院民事裁定            98年度家聲字第114號
聲  請  人  財政部國有財產局臺灣南區辦事處臺南分處
法定代理人  甲○○
前聲請人聲請酌定遺產管理人管理費用事件，本院裁定如下：
    主    文
聲請人代為管理被繼承人乙○○遺產之報酬確定為新臺幣參萬伍
仟貳佰零陸元。
程序費用新臺幣伍佰元由被繼承人乙○○之遺產負擔。
    理    由
一、聲請意旨略以：聲請人經本院以97年度財管字67號民事裁定
    選任為被繼承人乙○○（男，民國○○年○○月○○日生，身分證
    統一編號：Ｚ000000000號，生前最後住所：臺南縣玉井鄉沙
    田村沙田55號）之遺產管理人，嗣聲請人向本院提起抗告，
    經以97年度家抗字第89號民事裁定駁回聲請人之抗告，由聲
    請人任乙○○之遺產管理人遂告確定。聲請人依民法第1179
    條規定，搜索被繼承人之遺產，得知被繼承人遺有坐落於臺
    南縣玉井鄉○○○段及沙坑段等共24筆土地，其中20筆土地
    經債權人臺灣土地銀行股份有限公司聲請本院民事執行處98
    年度執字第11160號給付借款強制執行事件拍賣。本遺產管
    理案件中，被繼承人雖遺留土地及建物，惟其遺產中並無現
    金，致聲請人之管理報酬無從獲償，現其債權人已聲請本院
    民事執行處拍賣游君遺產，聲請人就管理職務之報酬依法得
    以參與分配，確有請求裁定遺產管理人報酬之實益及必要。
    依據民法第1183條規定，遺產管理人得請求報酬，其數額由
    親屬會議按其勞力及其與被繼承人之關係酌定之。惟被繼承
    人並無親屬會議可資酌定報酬數額，茲依財政部訂頒「代管
    無人承認繼承遺產作業要點」第14點第(3)款規定，管理報酬
    ，應依民法第1183條規定，聲請法院酌定，並請優先分配，
    其請求標準，不得低於孳息收入部分十分之三及遺產現值百
    分之一。經查被繼承人遺產總計新臺幣3,520,561元，其上
    揭土地之總值係依據本院民事執行處上98年度執字第11160
    號給付借款強制執行不動產鑑價結果及土地公告現值計算；
    因而，管理報酬按遺產價值百分之一計為35,206元等語。
二、按遺產管理人得請求報酬，其數額由親屬會議按其勞力及其
    與被繼承人之關係酌定之，民法第1183條前段定有明文；又
    親屬會議不能召開或召開有困難時，依法應經親屬會議處理
    之事項，由有召集權人聲請法院處理之，同法第1132條亦規
    定甚明。又遺產管理職務終結前，應依民法第1183條規定，
    聲請法院酌定事報酬，其請求標準不得低於孳息收入部分十
    分之三及遺產現值百分之一，財政部訂頒「代管無人承認繼
    承遺產作業要點」第14條第3款定有明文。經查，聲請人主
    張上情，經本院調閱97年度財管字第67號、97年度家抗字89
    號民事卷宗核閱無誤，且有聲請人提出之土地建物查詢資料
    、不動產鑑價報告書影本、遺產管理報酬計算表在卷可稽，
    自堪信實。而被繼承人無親屬會議可資酌定報酬數額，聲請
    人依上開規定，請求法院酌定代為管理被繼承人遺產之報酬
    35,206元，經核尚無不合，應予准許。
三、依非訟事件法第157條，裁定如主文。
中    華    民    國    98    年    4     月    30    日
                      家事法庭    法  官  鍾宗霖
以上正本係照原本作成
如對本裁定抗告須於裁定送達後10日內向本院提出抗告狀
中    華    民    國    98    年    4     月    30    日
                                  書記官  鄭隆慶


司法院資訊處製作；財團法人民間司法改革基金會備份。
